臺灣高等法院民事裁定　九十年度家抗字第三四一號
　　　抗　告　人　財政部國有財產局台灣北區辦事處
　　　法定代理人　高志達
　　　代　理　人　林靜如
右抗告人因與甲○○等間指定遺產管理人事件，對於中華民國九十年八月十五日台灣
士林地方法院九十年度管字第二八號裁定提起抗告，本院裁定如左：
　　　主　　　文
抗告駁回。
抗告費用由抗告人負擔。
      理      由
一、抗告意旨略以：原裁定指定抗告人為本件被繼承人姚瑞富之遺產管理人，惟依坐
    落台北縣三芝鄉○○○○段店子小段第四六、四七、四七之一、四八、四八之一
    、四九、四九之一、五十、五三、五四、五五、五五之一、五六、五七、五八、
    六十、六一、六二、六二之一、六三、六四、六五等地號土地及同上子段菜公坑
    小段第一一八、一一八之一、一一九、二二五等地號土地（下稱系爭土地）之土
    地登記謄本所載，上開土地之共有人姚瑞富之住址為「台北縣三芝鄉濱海村濱海
    八號」，而除戶謄本所載姚瑞富之住址為「台北州淡水郡三芝庄公埔庄字土地公
    埔百八拾番地」，無證據證明二者為同一人。若非同一人，相對人即不得基於共
    有人之關係，聲請指定遺產管理人。原裁定未予查明，遽依相對人之聲請，指定
    抗告人為被繼承人姚瑞富之遺產管理人，即有未洽，爰提起抗告，求予廢棄原裁
    定云云。
二、按繼承開始時，繼承人之有無不明者，由親屬會議於一個月內選定遺產管理人，
    並將繼承開始及選定遺產管理人之事由，向法院報明；無親屬會議或親屬會議未
    於前條所定期限內選定遺產管理人者，利害關係人或檢察官，得聲請法院選任遺
    產管理人，並由法院依前項規定為公示催告，民法第一千一百七十七條、第一千
    一百七十八條第二項分別定有明文。
三、經查，系爭土地係相對人、被繼承人姚瑞富及訴外人姚天賜、姚怡仁、姚溪、蘇
    綿田、姚乞等共有，姚瑞富生於民國前十四年三月十五日，十七年二月四日失蹤
    ，經臺灣士林地方法院九十年亡字第一四號判決，宣告姚瑞富於二十七年二月四
    日下午十二時死亡。姚瑞富宣告死亡後，無繼承人出面辦理繼承事宜，另共有人
    姚天賜、姚怡仁、姚溪等人，業經相對人聲請指定抗告人為遺產管理人等事實，
    有土地登記簿謄本、臺灣基隆地方法院八十九年度家聲字第二二號民事裁定影本
    、臺灣士林地方法院八十九年度管字第八號民事裁定及其確定證明書影本、九十
    年度亡字第一四號民事判決及其確定證明書影本各一件在卷可證（見原審卷八─
    四○頁），並經本院調閱臺灣士林地方法院九十年亡字第一四號宣告死亡卷屬實
    ，自堪信為真實。經核，相對人與被繼承人姚瑞富均為系爭土地之共有人，具有
    利害關係，而姚瑞富並無民法第一千一百三十一條所定親屬足資召開親屬會議，
    以定遺產管理人，原法院因而審酌財政部國有財產局綜理國有財產事務，為專業
    之管理機關，舉凡國有財產之清查、管理、處理、改良、利用、估價、資訊業務
    、檢核及統籌調配、法令研議及案件處理等有關事項，均為其所掌理，具備良好
    的管理能力，及系爭土地之共有人姚天賜、姚怡仁、姚溪亦指定抗告人為遺產管
    理人等一切情狀，認本件選任抗告人即財政部國有財產局臺灣北區辦事處為被繼
    承人姚瑞富之遺產管理人應屬適當，並依法為承認繼承之公示催告，於法並無不
    合。
四、抗告人雖辯稱：無證據證明被繼承人姚瑞富與系爭土地之共有人姚瑞富為同一人
    云云。經查，臺灣士林地方法院以九十年亡字第一四號宣告於二十七年二月四日
    死亡之姚瑞富，係明治三十一年（即民前十四年）三月十五日出生，原住於台北
    廳芝蘭三堡土地公埔庄土地公埔百八拾番地，大正九年（即民國九年）十月一日
    因「土地名稱變更」，住址改為台北州淡水郡三芝庄土地公埔庄土地公埔一八○
    番地，有除戶之戶籍謄本在卷可按（見原審卷四四頁）。而系爭土地中除台北縣
    三芝鄉○○○○段店子小段第四七之一、五五之一地號土地，於四十二年六月十
    五日自同段四七、五五地號分割，無日據時期登記簿資料外，其餘地號土地於大
    正二年（即民國二年）八月十八日由姚瑞富與訴外人姚龍、姚連福、姚財我、姚
    清吉、姚榮監同以「相續」（即繼承）為原因，自訴外人姚集豆取得應有部分，
    於同年十二月八日登記完成，當時登記之住所為台北廳芝蘭三堡土地公埔庄土名
    土地公埔百八拾番地，嗣於大正十一年（即民國十一年）八月二十三日系爭土地
    分割時，姚瑞富所載住所即為台北州淡水郡三芝庄土地公埔字土地公埔一八○番
    地，與上開被繼承人姚瑞富之除戶戶籍謄本所載相符，有台北縣淡水地政事務所
    九十一年二月十八日北縣淡地資字第○九一○○○一九四七號函及所附系爭土地
    日據時期登記簿謄本可證（見本院卷三四─八四頁），足認被繼承人姚瑞富與系
    爭土地之共有人之一姚瑞富係屬同一人。又系爭土地之共有人之一即訴外人姚清
    吉，為被繼承人姚瑞富之胞弟，其二人均設籍於台北州淡水郡三芝庄土地公埔字
    土地公埔一八○番地，有戶籍謄本在卷可按（見原審卷四四頁），嗣姚清吉於十
    四年五月二日死亡，經相對人聲請臺灣士林地方法院以八十八年度管字第五五號
    指定抗告人為姚清吉之遺產管理人，亦據本院調閱該卷屬實，亦可認被繼承人姚
    瑞富與姚清吉均係因繼承而取得系爭土地。再查系爭土地於三十六年七月一日土
    地總登記時，本件被繼承人姚瑞富、及訴外人姚清吉、姚天賜、姚薯王、姚怡仁
    、姚溪等人均登記為所有權人，核與日據時期土地登記簿謄本所載所有權人相符
    ，即被繼承人姚瑞富自日據時期至今，均為系爭土地之共有人之一。是系爭土地
    登記謄本上所載之所有權人姚瑞富與被繼承人姚瑞富應屬同一人，堪以認定。抗
    告意旨，指摘原裁定不當，聲明廢棄，非有理由。
五、據上論結，本件抗告為無理由，爰裁定如主文。
中　　　華　　　民　　　國　　九十一　　年　　　五　　　月　　三十一　　日
                                民事第十四庭
                                    審判長法  官　張  劍  男
                                    　　　法  官　蘇  芹  英
                                    　　　法  官　蔡  芳  齡
右正本係照原本作成。
不得再抗告。
中　　　華　　　民　　　國　　九十一　　年　　　六　　　月      四      日
                                          書記官　蔡  錦  輝
